【裁判字號】    97,訴,3639
【裁判日期】    980327
【裁判案由】    毒品危害防制條例
【裁判全文】
臺灣板橋地方法院刑事判決              97年度訴字第3639號
公  訴  人  臺灣板橋地方法院檢察署檢察官
被      告  甲○○
上列被告因違反毒品危害防制條例案件，經檢察官提起公訴（97
年度偵字第 14338號），因被告於本院準備程序中為有罪之陳述
，本院告知被告簡式審判程序之旨，並聽取當事人之意見後，經
合議庭裁定由受命法官獨任進行簡式審判程序，判決如下：
    主  文
甲○○幫助施用第一級毒品，累犯，處有期徒刑肆月，扣案海洛
因壹包其內之第一級毒品海洛因（驗餘淨重零點零壹貳公克）沒
收銷燬，扣案注射針筒壹支沒收；又轉讓第一級毒品，累犯，處
有期徒刑壹年貳月，扣案海洛因壹包其內之第一級毒品海洛因（
驗餘淨重零點零壹貳公克）沒收銷燬，其外包裝袋壹只沒收。應
執行有期徒刑壹年肆月，扣案海洛因壹包其內之第一級毒品海洛
因（驗餘淨重零點零壹貳公克）沒收銷燬，其外包裝袋壹只、扣
案注射針筒壹支均沒收。
    事  實
一、甲○○前因違反毒品危害防制條例案件，經臺灣嘉義地方法
    院以九十二年度訴字第五三五號刑事判決分別判處有期徒刑
    一年、四月，應執行有期徒刑一年二月，於民國九十三年二
    月十九日判決確定，甫於九十五年二月二十日縮刑期滿執行
    完畢（致使本件構成累犯）。詎其仍不知悔改，明知海洛因
    係毒品危害防制條例第二條第二項第一款所規定之第一級毒
    品，不得非法持有、施用、轉讓，仍為下列犯行：
（一）其因友人林良憲欲施用海洛因而無購買管道，竟基於幫助
      施用第一級毒品海洛因之犯意，於九十七年五月三日晚上
      九時許，向林良憲收取新臺幣（下同）一千元，偕同林良
      憲前往桃園縣桃園市某處，由甲○○代為向真實姓名不詳
      ，綽號「阿強」之成年男子購買一千元之海洛因一包（重
      量不詳）後，一同返回其位在臺北縣土城市○○○路一三
      七之十號四樓住處，將上開海洛因交予林良憲，並接續幫
      助施用第一級毒品之犯意，提供其所有之注射針筒壹支予
      林良憲，供林良憲施用上開海洛因，而以此方式幫助林良
      憲施用第一級毒品海洛因一次（林良憲所涉施用第一級毒
      品罪嫌部分，另案偵辦）。
（二）另基於轉讓第一級毒品海洛因之犯意，於九十七年五月四
      日上午七時許，在上址住處，將前開林良憲施用剩餘所交
      付之微量海洛因，無償提供予其弟蔡宇家當場施用，而以
      此手法轉讓第一級毒品海洛因予蔡宇家一次（蔡宇家所涉
      施用第一級毒品罪嫌部分，另案偵辦）。嗣於同日晚上七
      時三十分許，在上址為警查獲，並扣得海洛因一包（驗餘
      淨重零點零一二公克）及甲○○所有供林良憲施用之注射
      針筒一支。
二、案經臺北縣政府警察局板橋分局報告臺灣板橋地方法院檢察
    署檢察官偵查起訴。因甲○○於本院準備程序中為有罪之陳
    述，經本院合議庭裁定以簡式審判程序審理。
    理  由
一、前揭幫助林良憲施用第一級毒品海洛因及無償轉讓第一級毒
    品海洛因予蔡宇家之犯罪事實，迭據被告甲○○於警詢、偵
    訊及本院審理時坦承不諱，核與證人林良憲、蔡宇家於警詢
    、偵查中之證述相符，又證人林良憲、蔡宇家於九十七年五
    月四日為警查獲後所採集之尿液，經送臺灣檢驗科技股份有
    限公司以EIA酵素免疫分析法篩檢、GC/MS氣相層析質譜儀分
    析法確認檢驗結果，均呈嗎啡陽性反應，有該公司九十七年
    五月二十一日濫用藥物檢驗報告、尿液檢體監管紀錄表各二
    紙附卷可稽（見偵查卷第八十頁至第八十三頁），且被告為
    警查獲時所扣得之白色粉末一包送驗結果，確係第一級毒品
    海洛因（驗餘淨重零點零一二公克），此有交通部民用航空
    局航空醫務中心九十七年五月十五日航藥鑑字第○九七二五
    一二號毒品鑑定書影本一紙在卷足憑（見偵查卷第八十八頁
    ），復有扣案之注射針筒一支可資佐證。足認被告前揭自白
    與事實相符，堪予採信。
二、公訴意旨雖認被告係基於轉讓第一級毒品海洛因之犯意，將
    其所購入之海洛因交付轉讓予林良憲施用，惟按以營利之意
    圖交付毒品，而收取對價之行為，觸犯販賣毒品罪；苟非基
    於營利之意圖，而以原價或低於原價有償轉讓毒品與他人，
    僅得以轉讓毒品罪論處；若無營利之意圖，僅基於幫助施用
    毒品者取得供施用毒品之目的，而出面代購，或共同合資購
    買並分攤價金及分受毒品，則為施用毒品罪之幫助犯，三者
    行為互殊，且異其處罰，此有最高法院九十五年度台上字第
    六八八八號判決意旨可資參照，查證人林良憲於警詢時陳稱
    ：係伊託被告幫忙購買一千元之海洛因一包供伊施用，於九
    十七年五月四日上午七時三十分許，在被告住處施打等語；
    於偵查初訊時繼證稱：伊於九十七年五月四日上午七時許施
    用之海洛因，係伊拿一千元請被告購買的等語；復於偵查時
    具結證稱：於九十七年五月三日前往被告兄弟住處敘舊，因
    被告兄弟二人毒癮發作又缺錢，且伊亦想施用，即由伊出錢
    一千元給被告去買海洛因，並由伊開車經被告指引至桃園市
    不詳處所，被告自行下車尋找賣家買了一包重量不詳之海洛
    因，買完毒品後就拿回查獲地一起施用，警方扣得之海洛因
    就是渠等施用剩餘的，渠等有約定用剩的海洛因就算是被告
    所有等語明確（分別見偵查卷第二十七頁、第六十二頁、第
    七十四頁）核與證人蔡宇家於偵查時具結證述：九十七年五
    月三日由林良憲出一千元，再由被告帶林良憲前往購買海洛
    因等語相符（見偵查卷第七十四頁），堪值採信。從而，被
    告既係受證人林良憲出資委託代購海洛因，則其將購得之海
    洛因交付予林良憲之行為，應非轉讓，而係對林良憲施用該
    毒品之犯行施以助力，其幫助林良憲施用第一級毒品海洛因
    之行為與犯意甚明。至依證人林良憲前開證言敘及其出資購
    入之海洛因係與被告一同施用，渠等用餘之海洛因悉歸被告
    所有一節，證人林良憲不無涉犯轉讓第一級毒品罪嫌之可能
    ，此部分應由檢察官另行偵處，附此敘明。
三、綜上所述，本案事證明確，被告幫助施用及轉讓第一級毒品
    之犯行，洵堪認定，應依法論科。
四、核被告甲○○前揭事實欄一（一）所為，係犯刑法第三十條
    第一項前段、毒品危害防制條例第十條第一項之幫助施用第
    一級毒品罪；前揭事實欄一（二）所為，係犯毒品危害防制
    條例第八條第一項之轉讓第一級毒品罪。至公訴意旨認被告
    前揭事實欄一（一）交付海洛因予林良憲之犯行，係犯毒品
    危害防制條例第八條第一項之轉讓第一級毒品罪嫌，尚有未
    洽，業如前述，惟其交付毒品之基本社會事實同一，爰於踐
    行告知程序後變更起訴法條。另被告代林良憲購買海洛因並
    提供注射針筒予林良憲，供林良憲施用上開海洛因之行為，
    係於密接時、地所為、侵害同一法益，屬接續犯，均應論以
    一罪（公訴意旨雖未敘及被告提供注射針筒予林良憲部分事
    實，惟此部分因與本案起訴部分有接續犯之事實上一罪關係
    ，為本案起訴效力所及，本院自得一併審理）。又被告上開
    因幫助施用、轉讓而持有海洛因之低度行為，應分別為其後
    幫助施用、轉讓之高度行為所吸收，均不另論罪。其所犯上
    開二罪間，犯意各別、行為互殊，應予分論併罰。另就前揭
    事實欄（一）部分，被告係基於幫助之意思，對於林良憲施
    用第一級毒品海洛因之犯行施以助力，為幫助犯，爰依刑法
    第三十條第二項之規定，按正犯之刑減輕之。再按轉讓毒品
    達一定數量者，加重其刑至二分之一，其標準由行政院定之
    ，毒品危害防制條例第八條第六項定有明文；行政院並據該
    規定於九十三年一月七日發布轉讓持有毒品加重其刑之數量
    標準，該標準第二條第一項第一款規定，轉讓第一級毒品：
    淨重五公克以上者，加重其刑至二分之一。查本件被告無償
    轉讓第一級毒品海洛因予蔡宇家其施用，其轉讓毒品之確切
    重量為何，並無積極證據足資證明，且衡諸常情，一般人單
    次施用海洛因之數量亦難達淨重五公克以上，揆諸罪證有疑
    ，利歸被告之原則，應認被告轉讓之海洛因數量未達淨重五
    公克以上，而無依上開規定加重其刑之餘地。末查被告有如
    前述刑事科刑及執行紀錄，有臺灣高等法院被告前案紀錄表
    一份在卷可按，其於有期徒刑執行完畢後五年以內故意再犯
    本件有期徒刑以上之罪，均為累犯，應依刑法第四十七條第
    一項之規定，加重其刑，就幫助施用第一級毒品罪名部分並
    依法先加後減之。爰審酌被告明知毒品對人體身心健康危害
    甚鉅，竟以代購毒品方式幫助他人施用第一級毒品，復為轉
    讓，足以擴大毒品危害範圍，兼衡其犯罪之動機、目的、手
    段，幫助施用及轉讓毒品對象、次數各僅一次，及犯罪後坦
    承犯行，態度良好等一切情狀，分別量處如主文所示之刑，
    並定其應執行之刑，以資懲儆。
五、扣案之海洛因一包其內之海洛因（驗餘淨重零點零一二公克
    ）屬第一級毒品，且與本件被告幫助施用及轉讓第一級毒品
    之犯行有關，不問屬於犯人與否，爰依毒品危害防制條例第
    十八條第一項前段規定，併予宣告沒收銷燬之（惟鑑驗耗罄
    之毒品既已滅失，自毋庸宣告沒收銷燬），又其外包裝一只
    ，係用於包裹毒品海洛因，防其裸露、潮濕之用，便於攜帶
    、持有，乃係被告所有供轉讓毒品所用之物；注射針筒一支
    係供幫助林良憲施用海洛因所用之物，且為被告所有，此據
    被告於本院審理時供明在卷，爰均依刑法第三十八條第一項
    第二款規定，併予宣告沒收。至扣案另一注射針筒，雖為被
    告所有，惟係其提供蔡宇家施用第一級毒品海洛因之用，與
    本件被告所犯轉讓第一級毒品應屬不同行為（被告此部分另
    涉幫助施用第一級毒品罪嫌部分，未經起訴，應由檢察官另
    行偵處），爰不於本案宣告沒收；另扣案之分裝袋一個、分
    裝勺一支係被告為供自己施用毒品所用之物，亦據被告供述
    明確，而扣案之手槍一支、槍管一支及子彈四顆，則為被告
    涉犯違反槍砲彈藥刀械管制條例案件之重要證物，核與本案
    無關，亦均不於本案宣告沒收，併此敘明。
據上論斷，應依刑事訴訟法第二百七十三條之一第一項、第二百
九十九條第一項前段、第三百條，毒品危害防制條例第十條第一
項、第八條第一項、第十八條第一項前段，刑法第十一條前段、
第三十條、第四十七條第一項、第五十一條第五款、第三十八條
第一項第二款，判決如主文。
本案經檢察官謝岳龍到庭執行職務。
中    華    民    國    98    年    3     月    27    日
                刑事第十一庭    法  官  劉  安  榕
以上正本證明與原本無異。
如不服本判決，應於判決送達後10日內敘明上訴理由，向本院提
出上訴書狀（應附繕本），上訴於臺灣高等法院；未敘述上訴理
由者，應於上訴期間屆滿後20日內向本院補提理由書（均須按他
造當事人之人數附繕本），切勿逕送上級法院。
                                書記官  陳  盈  真
中    華    民    國    98    年    3     月    31    日
附錄本案論罪科刑法條全文：
毒品危害防制條例第10條
施用第一級毒品者，處 6 月以上 5 年以下有期徒刑。
施用第二級毒品者，處 3 年以下有期徒刑。
毒品危害防制條例第8條
轉讓第一級毒品者，處1 年以上7 年以下有期徒刑，得併科新臺
幣1 百萬元以下罰金。
轉讓第二級毒品者，處6 月以上5 年以下有期徒刑，得併科新臺
幣70萬元以下罰金。
轉讓第三級毒品者，處3 年以下有期徒刑，得併科新臺幣30萬元
以下罰金。
轉讓第四級毒品者，處1 年以下有期徒刑，得併科新臺幣10萬元
以下罰金。
前四項之未遂犯罰之。
轉讓毒品達一定數量者，加重其刑至二分之一，其標準由行政院
定之。


司法院資訊處製作；財團法人民間司法改革基金會備份。
